【裁判字號】    98,訴,1048
【裁判日期】    981119
【裁判案由】    居留事件
【裁判全文】
臺北高等行政法院判決
                                      98年度訴字第1048號
                                     98年11月5日辯論終結
原      告  甲○○
            乙○
被      告  內政部
代  表  人  丙○○（部長）住同.
訴訟代理人  戊○○       （兼.
            丁○○
上列當事人間居留事件，原告不服行政院中華民國98年4 月24日
院臺訴字第0980084376號訴願決定，提起行政訴訟，本院判決如
下：
    主  文
原告之訴駁回。
訴訟費用由原告負擔。
    事實及理由
一、程序事項：原告起訴時被告之代表人為廖了以，嗣於訴訟中
    變更為丙○○，茲據被告新任代表人具狀承受訴訟，核無不
    合，應予准許。
二、事實概要：原告乙○於民國90年12月17日與大陸地區居民即
    原告甲○○結婚，嗣原告甲○○於97年3 月21日申請在臺長
    期居留，經被告審查，以原告甲○○與依親對象即原告乙○
    無同居之事實，依大陸地區人民在臺灣地區依親居留長期居
    留或定居許可辦法（下稱居留定居許可辦法）第27條第1 項
    準用第14條第1 項第9 款、第2 項第1 款、第3 項規定，於
    97年9 月12日以內授移移居明字第0971027921號處分書（下
    稱原處分）不予許可原告甲○○長期居留，並自出境之日起
    3 年內不得再申請長期居留。原告不服，提起訴願，關於不
    予許可長期居留部分經決定駁回（關於不得再申請之期間部
    分，經訴願決定撤銷），遂提起本件行政訴訟。
三、原告起訴主張：
（一）被告所屬入出國及移民署（下稱移民署）不能以不實之查
      訪來論斷，原告等自91年以來真實存在婚姻關係，被告以
      驟來未盡詳思之查訪作論斷，是逾法裁決，不符比例原則
      ，訴願決定機關依據移民署論述所作之結論亦犯了相同錯
      誤。
（二）原告等自91年到96年辦理延期居留，由派出所面談均無問
      題，惟獨97年由移民署官員面談碰到了預設立場，將夫妻
      未同居之事擴大臆測，推衍認定絕對是假結婚，形成主觀
      。
（三）對移民署「說詞有瑕疵」之辯白
   l、車禍通報：因車禍人昏迷又分居，甦醒時才知道太太已在
      身邊，但不知何時來到醫院，怎算是瑕疵？
   2、受輕重傷：是訪問者聽錯了骨裂變成骨折，X 光片為證，
      何有瑕疵？
   3、分居時地：分居是法律所許可的範圍，婚姻無效以離婚為
      界限，夫妻分居的時、地，以電查詢原告甲○○公司與板
      橋榮家所得任何結果，當然亦非瑕疵。
（四）訴願決定機關事先對案情未作深入瞭解，事後以似是而非
      之理由作結，惟：
   1、訴願決定機關既依法強調夫妻以同居為要，為何不再責令
      移民署重作同居之調查？
   2、訴願決定機關只依據移民署訪談說詞有瑕疵認定原處分「
      並無不妥」，此言差矣。
   3、依有關修正法條指出其「已出境者」「未出境者」作同樣
      之處分，「理有未合」只有見其用法不當而不見其處罰之
      重，殊屬非是。
   4、本件訴願決定謂：訴願部分有理由，部分無理由；原處分
      部分撤銷，部分應予維持。且責令移民署另為適法之處分
      ，遣詞容有矛盾混淆不清，其用意偏向下屬機關，不言可
      喻。
   5、訴願係人民之心聲，身為審議機關卻未作深審，將訴願「
      駁回」有失民心。
（五）原告等已遷居台北市○○區○○路133巷1弄3 號，戶口亦
      已同時遷入。
（六）原告並聲明：
   1、訴願決定及原處分關於不予許可原告甲○○長期居留部分
      均撤銷。
   2、被告應作成准予原告甲○○長期居留之處分。
   3、訴訟費用由被告負擔。
四、被告則以：
（一）原告甲○○於97年3 月21日申請長期居留，97年7 月14日
      至專勤隊接受面談，其面談過程攸關最近生活狀況說詞有
      重大瑕疵，且原告甲○○與原告乙○兩人陳述時間跟方式
      均有出入，顯無共同居住事實；面談說詞差異如下：
   1、原告乙○稱97年3 月車禍受傷後住板橋榮民之家，原告甲
      ○○原稱配偶出院住他板橋杜姓朋友家，後改稱板橋療養
      院。
   2、原告乙○稱車禍當天晚上是由榮民之家服務員打原告甲○
      ○行動電話（0000000000）通知車禍情事（右腿嚴重骨折
      ），原告甲○○稱當時自己沒行動電話，家裡也沒電話，
      是隔天配偶自己打他放在家裡的手機告知（腿只有腫的厲
      害，沒有骨折）。
   3、原告乙○稱91年原告甲○○來臺後就與其在戶籍地北市○
      ○街170 巷1 弄3 號（原住1 樓，後搬至4 樓，4 樓有4
      間雅房出租），原告甲○○稱在該址住約6 年，卻不知該
      戶出租雅房有幾間，次查，經向原告甲○○清潔公司老闆
      查證後，肯定原告甲○○住在公司已約2 年半時間，與原
      告甲○○所稱出入甚大。復查，經專勤隊查於97年7 月15
      日10時20分左右2 次撥打板橋榮家，職員高先生表示原告
      乙○自94年11月就住進板橋榮家，未曾搬出。再查，另向
      榮家服務員高小姐查詢，亦稱原告乙○自94年11月就住進
      板橋榮家，未曾搬出，且至今不曾見原告甲○○前來榮家
      探視；高小姐曾問原因，原告乙○稱原告甲○○都在高雄
      工作故沒時間前來探視，又高小姐表示原告乙○入出院都
      由其前妻所生子女幫忙處理。末查，原告甲○○亦表示不
      知其配偶是否有過其他婚姻紀錄及在臺親屬，實非一般夫
      妻之情與互動。依上揭原告2 人之說法及專勤隊查訪結果
      ，不須再重作有無同居之調查。揆諸許可大陸地區配偶來
      臺之目的，係與臺灣地區配偶即依親對象共同生活，互相
      照顧，如無同居之事實，即與許可來臺意旨有所違背。
（二）原處分係自出境之日起算3 年內不得再申請長期居留，而
      依行政院訴願決定書，關於原處分，不得再申請長期居留
      期間部分撤銷，由被告於2 個月內另為適法之處分。據此
      被告爰於98年5 月4 日以內授移字第0980959871號函更正
      在案，查原告甲○○於不予許可處分時並未出境，故不予
      許可期間自原處分發文（97年9 月12日）之翌日起算3 年
      後，始得再申請長期居留，其與出境日開始起算有別，對
      原告甲○○較為有利。
（三）被告並聲明：
   1、原告之訴駁回。
   2、訴訟費用由原告負擔。
五、按行為時大陸地區人民在臺灣地區依親居留長期居留或定居
    許可辦法第27條第1 項及第2 項規定：「大陸地區人民申請
    在臺灣地區長期居留者，其不予許可或得不予許可情形及不
    得再申請之期間，準用第14條及第15條規定。」同辦法第14
    條第1 項第9 款規定：「大陸地區人民申請在臺灣地區依親
    居留，有下列情形之一者，不予許可；已許可者，撤銷或廢
    止其許可：一、……九、與依親對象無同居之事實。……」
六、原告不服原處分，循序提起行政訴訟，主張其係因租屋及工
    作原因而未與配偶同住，惟確有婚姻關係，雖暫時分居，然
    均有探視配偶，故本件之爭點即在於：被告認定原告無同居
    事實，是否違誤？經查：
（一）原告甲○○及乙○於97年7 月14日接受內政部入出國及移
      民署面談，原告乙○雖稱婚後原告甲○○來台（91年3 月
      13日）即同住吳興街戶籍地，因97年3 月11日車禍後其始
      至板橋榮民之家療養所居住。原告甲○○雖亦稱與原告乙
      ○自車禍後始分居，惟稱乙○出院後住於板橋杜姓友人家
      中等情，有面談紀錄可稽。惟查，原告乙○自94年11月即
      隻身進住板橋榮家等情，已據被告所屬人員向板橋榮家高
      姓職員電話查明屬實，顯見原告乙○所述於97年車禍後始
      分居，已有不實；且原告二人就原告乙○車禍出院後所住
      處所，供述亦不一致，原告等若確有同居之事實，應不致
      發生說詞重大歧異之情事，故原告主張有長期同居之事實
      ，已難遽予採信。
（二）原告乙○雖於審理中改稱係94年因房東改建房屋，始遷入
      榮家，原告甲○○暫住乾媽家中，原告甲○○亦稱有至榮
      家探視云云，惟依被告所屬人員向板橋榮家高姓服務員查
      詢，亦稱未見原告乙○配偶前往探視，其曾向胡某詢問，
      胡某稱其配偶在高雄工作沒時間來，且乙○入出院均由與
      前妻所生子女幫忙處理等語，此有面談結果建議表可憑，
      如原告甲○○確與原告乙○有同居事實，或經常探視配偶
      乙○，縱停留時間或有久暫，衡情應不至於連板橋榮家服
      務員對其均無印象，是以原告甲○○所稱因故分居有定期
      訪視乙○之事實，亦非可採。
（三）原告甲○○申請長期居留之目的，原在於履行同居義務，
      夫妻相互扶持，以促進婚姻生活之圓滿，原告乙○、甲○
      ○雖主張因租屋不易及工作問題而暫時分住二處，然自94
      年11月至本件申請前，仍未見原告調整配合家庭生活，二
      人長期分居，已違因婚姻關係之需求，而申請居留之原始
      目的，是被告認原告等無同居事實，並不予許可原告長期
      居留之申請，洵非無據。
七、綜上所述，原告主張均無可採，被告以原告無同居之事實，
    依前開居留定居許可辦法第27條第1 項準用第14條第1 項第
    9 款之規定，而不予許可原告甲○○長期居留之申請，於法
    並無違誤，訴願決定就此部分予以維持，亦無不合。從而原
    告訴請撤銷訴願決定及原處分關於不予許可原告甲○○長期
    居留部分，並命被告應為許可原告甲○○長期居留之處分，
    為無理由，應予駁回。
八、本件事證已臻明確，兩造其餘攻擊防禦方法及聲明陳述，於
    判決結果無影響，爰不逐一論列，附此敘明。
據上論結，原告之訴為無理由，爰依行政訴訟法第98條第1 項前
段，判決如主文。
中    華    民    國    98    年    11    月    19    日
                   臺北高等行政法院第七庭
                             審判長法  官  林樹埔
                                   法  官  蕭忠仁
                                   法  官  劉穎怡
上為正本係照原本作成。
如不服本判決，應於送達後20日內，向本院提出上訴狀並表明上
訴理由，如於本判決宣示後送達前提起上訴者，應於判決送達後
20日內補提上訴理由書（須按他造人數附繕本）。
中    華    民    國    98    年    11    月    19    日
                                   書記官  林苑珍


司法院資訊處製作；財團法人民間司法改革基金會備份。
